最高法院刑事判決　　　　　　九十六年度台上字第一七四二號
上　訴　人　台灣高等法院檢察署檢察官
被　　　告　甲○○
　　　　　　乙○○
　　　　　　丙○○
　　　　　　戊○○
　　　　　　己○○
　　　　　　庚○○
　　　　　　丁○○
共　　　同
選任辯護人　蔡榮德律師
上列上訴人因被告等妨害自由等罪案件，不服台灣高等法院中華
民國九十三年七月二十九日第二審判決（九十三年度上訴字第一
０三九號，起訴案號：台灣桃園地方法院檢察署九十一年度偵字
第二一六三五號），提起上訴，本院判決如下：
    主  文
上訴駁回。
    理  由
一、剝奪他人行動自由部分：
按刑事訴訟法第三百七十七條規定，上訴於第三審法院，非以判
決違背法令為理由，不得為之。是提起第三審上訴，應以原判決
違背法令為理由，係屬法定要件。如果上訴理由狀並未依據卷內
訴訟資料，具體指摘原判決不適用何種法則或如何適用不當，或
所指摘原判決違法情事，顯與法律規定得為第三審上訴理由之違
法情形，不相適合時，均應認其上訴為違背法律上之程式，予以
駁回。本件檢察官上訴意旨略稱：(一)、被告等人於警詢中自承：
於民國九十年九月二日，搬走十三台機器；被告甲○○於原審準
備程序中亦自承：於九十年九月二日、同年九月十五日，都有搬
走機器等情是實。又相關本票發票日及讓渡同意書等上所載之日
期，均非經發票人及同意人所填寫，而係由被告等所偽填。乃原
審就犯罪時間等重要事項未詳予調查審酌，逕認檢察官所指被告
等之犯罪時間並非正確，於法有違。(二)、九十年九月二日，甲○
○帶其餘被告等共三十餘人，被告丁○○還故意手按腰部露出疑
似槍把之物，強行搬走屬中租迪和公司（下稱中租公司）所有之
十三台機器，且甲○○並私自將廠房設定新台幣（下同）二千萬
元抵押權，二十六台、八台機器私自設定六百萬元、五百萬元動
產抵押權，其擔保品之價格超過告訴人黃金水積欠甲○○債務之
二倍。則若非被告等控制告訴人之行動自由，致使告訴人不能抗
拒，焉能強行搬走該十三台機器。原審就上情未詳予調查釐清，
即為有利被告等之論斷，於法有違。(三)、九十年九月十五日之情
況，依證人何欣潔證稱：……當時氣氛很緊張，伊只知道聽說有
人來搬機器，而且黃淑蓉進來一邊講一邊哭，……因伊是外人又
害怕等情，足證被告等人當天確有剝奪告訴人之行動自由等。乃
原審就上情未詳予調查釐清，復未說明其何以不能為不利被告等
認定之理由，於法有違。(四)、依甲○○與告訴人之協議，告訴人
尚欠甲○○五百三十六萬元；告訴人另以出賣廠房所得償還甲○
○五百八十萬元；被告等將強行搬走之機器賤賣六百九十六萬元
，告訴人清償之金額已超過積欠甲○○之一千零九十六萬元。而
被告等苟無妨害自由等不法行為，何以事後不將該八台機器歸還
告訴人，而將銷贓後之價款據為己有。又告訴人公司廠房並未遭
銀行拍賣，而原判決逕行認定告訴人公司廠房遭銀行拍賣，亦有
不符。乃原審就上情未詳予調查釐清，即逕為有利被告等之論斷
，於法有違。(五)、九十年九月十五日上午十時許，甲○○先至工
廠叫門稱欲搬回機器，甲○○於告訴人開門後即先行離去，留下
被告乙○○、丙○○、戊○○、己○○、丁○○及十餘名不詳姓
名人士，由戊○○、丁○○帶領己○○及另二名男子，強押告訴
人上不詳車號之自用小客車，於告訴人掙脫後改押告訴人至會議
室內，丙○○、乙○○於過程中亦加入，並由丁○○出言恐嚇告
訴人，致告訴人在不得已之情形下，與丙○○簽署一張早已備妥
之買賣合約書，事後並由庚○○在上冒簽名為見證人，丙○○將
手中十四張本票丟給告訴人，丁○○將工廠監視設備等銷毀，被
告等即以上開方法搶走八台機器。告訴人在此情況下並無可能同
意簽訂買賣合約，乃原審就上情未詳予調查審酌，復未說明其何
以不能為不利被告等認定之理由，於法有違。(六)、依甲○○與告
訴人間之協議，二十台機器出售之價款為一千一百四十萬元，乃
原判決竟說明甲○○以二十六台機器總共五百十七萬元之價格，
抵償告訴人積欠中租公司之債務。又另八台新機器實際市價為二
千餘萬元，並設定一千二百七十七萬元動產抵押權予台灣中小企
業銀行，則告訴人若非遭被告等強迫，豈有可能以七百二十萬元
賣給並無借貸關係之丙○○。乃原判決論述該等機器經二年之折
舊後，七百二十萬元之價格尚稱合理等情，而就相關實情並未詳
予調查釐清論斷說明，於法有違等語。
惟查原判決以公訴意旨略稱：甲○○因與豪記紡織有限公司（下
稱豪記公司，設桃園縣平鎮市○○里○○路六五巷四十號）負責
人即告訴人黃金水有金錢糾紛，(1)、於九十年九月二日上午八時
許，糾集丙○○、乙○○、戊○○、己○○、丁○○、庚○○及
其他不詳人士約三十餘人前往豪記公司，將豪記公司出入口、電
話、人員控制、限制所有人行動自由，強行將工廠之織布機十三
台搬走抵債，並威嚇告訴人不得報警（上開部分，下稱第一部分
）。(2)、復於九十年九月十五日上午十時許，甲○○因搬得之機
器無法出售，遂與丙○○、乙○○、戊○○、丁○○、己○○及
其他不詳人士十餘人，共同將機器搬還告訴人，並以強暴手段，
由戊○○、丁○○、己○○及其他二名男子，強押告訴人至豪記
公司內之會議室內，剝奪告訴人之行動自由，而由丁○○恫嚇告
訴人，致告訴人心生畏懼而於不得已之情形下，簽下由丙○○事
先準備好之買賣合約書（上開部分，下稱第二部分），因認被告
等七人涉犯刑法第三百零二條第一項之剝奪他人行動自由罪嫌。
訊據被告七人均否認有何檢察官所指之剝奪他人行動自由犯行。
經查告訴人雖指稱上訴人有前揭犯行，然參酌證人吳家郁所證述
之內容、相關讓渡同意書及本票之日期均係九十年八月九日、被
告等及告訴人相關供述各情等，堪認檢察官依告訴人指稱各情，
認被告等為上開犯行之時間並非正確。又關於檢察官所指被告等
涉犯第一部分犯行部分，告訴人所指稱之內容係：伊本來在樓上
與甲○○協調，伊本來同意要給他十三台機器，把所有的債務全
部抵銷，伊到樓下的時候，甲○○已經不在，丁○○還有戊○○
就到主管室，指著伊對伊很兇，說今天二十台機器要全部搬走，
如果沒有就要對伊好看，那是丁○○說要搬二十台的，伊也不知
道為何本來講好十三台，會變成二十台。他們就是很兇，沒有對
伊施暴，沒有打伊，只是說要給伊好看，是丁○○與戊○○二個
人都有講等情，並不能證明被告等有何限制所有在場人行動自由
情事，此外亦無何證據足資佐證告訴人上開指述各情係屬事實。
另關於檢察官所指被告等涉犯第二部分犯行部分，告訴人雖指稱
：被告等將伊在地上拖行，拖到伊手都流血了等情，然其指述各
情核與其於警詢及檢察官偵查中所供述之內容不同，亦與證人黃
明得、黃淑蓉、黃頭、黃林麵、廖學芳等人所證述之情節不符，
已難認告訴人指述各情係屬事實。參酌告訴人供稱：伊因本票沒
有拿回來，也沒有好的解決方法，所以於事隔近一年後，始提出
本件告訴等情，益難認告訴人指述各情係屬事實等情。檢察官所
舉之證據並不能證明被告等有檢察官所指剝奪他人行動自由之犯
行，此外亦無其他證據足資證明被告等確應負上開罪責等情，予
以綜合判斷。因而維持第一審諭知被告等無罪之判決，駁回檢察
官在第二審之上訴，已說明其論斷所憑之依據及理由，從形式上
觀察，並無違背法令之情形。按證據之取捨與證據之證明力如何
，均屬事實審法院得自由裁量、判斷之職權；苟其此項裁量、判
斷，並不悖乎通常一般之人日常生活經驗之定則或論理法則，又
於判決內論其何以作此判斷之心證理由者，即不得任意指摘其
為違法，而據為提起第三審上訴之合法理由。又檢察官就被告犯
罪事實，應負舉證責任，並指出證明之方法，刑事訴訟法第一百
六十一條第一項定有明文。且認定犯罪事實所憑之證據，雖不以
直接證據為限，間接證據亦包括在內，然而無論直接證據或間接
證據，其為訴訟上之證明，須於通常一般人均不致有所懷疑，而
得確信其為真實之程度者，始得據為有罪之認定，倘其證明尚未
達到此一程度，而有合理之懷疑存在時，即不能遽為不利被告之
認定。原審綜合斟酌前述各項事證，論斷說明本件不能證明被告
等有檢察官所指之犯行等情，乃屬其採證職權之合法行使，且無
上訴意旨所稱理由不備等情，不容任意指為違法。刑事訴訟法第
三百七十九條第十款所謂應調查之證據，係指該證據與待證事實
有重要關係，在客觀上有予調查之可能性及必要性而言。原判決
已說明檢察官依告訴人指稱各情，認被告等為上開犯行之時間並
非正確，檢察官所舉之證據並不足以證明被告等有檢察官所指剝
奪他人行動自由之犯行，其所依憑之證據及理由甚詳。上訴意旨
援引何欣潔不盡明確之供述及甲○○與告訴人間債務糾紛之片段
等，片面推論被告等有剝奪他人行動自由犯行，並非有據。且原
審縱就上訴意旨所載各情再為調查，亦非即能為不利被告等之認
定，尚不得任意指摘原審有應於審判期日調查之證據而未予調查
之違法。況上訴意旨並未陳明檢察官曾聲請原審再就上訴意旨所
載各情為如何之調查，且原審於最後審判期日調查證據完畢開始
辯論前，審判長問檢察官尚有何證據請求調查，檢察官亦答稱：
「沒有」（原審卷第二一０頁）。而本院為法律審，檢察官在本
院又為此爭執，自非依據卷內資料執為指摘之合法上訴第三審理
由。檢察官上訴意旨就原審取捨證據論斷事實之職權行使，及原
審已調查說明之事項，漫加指摘有查證未盡及採證違法之情事云
云，均與法律規定得為第三審上訴理由之違法情形不相適合，其
此部分上訴違背法律上之程式，應予駁回。
二、強制、恐嚇危害安全部分：
按刑事訴訟法第三百七十六條所列各罪之案件，經第二審判決者
，不得上訴於第三審法院，法有明文。本件檢察官指被告等涉犯
刑法第三百零四條第一項、第三百零五條強制及恐嚇危害安全罪
嫌部分，核屬刑事訴訟法第三百七十六條第一款之案件，依上開
說明，既經第二審判決，自不得上訴於第三審法院。縱此部分公
訴意旨認與上述被告等涉犯剝奪他人行動自由部分有牽連關係為
裁判上一罪，但重罪之剝奪他人行動自由部分，其上訴為不合法
，本院應從程序上予以駁回，而無從為實體上判決，此部分亦無
從適用審判不可分原則，併為實體上審判。檢察官竟復對此部分
提起上訴，顯為法所不許，應予駁回。
據上論結，應依刑事訴訟法第三百九十五條前段，判決如主文。
中    華    民    國  九十六  年    四    月    四    日
                      最高法院刑事第一庭
                          審判長法官  董  明  霈
                                法官  林  茂  雄
                                法官  張  祺  祥
                                法官  呂  永  福
                                法官  何  菁  莪
      本件正本證明與原本無異
                                      書  記  官
中　　華　　民　　國　九十六　年　  四 　 月 　十二 　日
                                                      Ｋ
